臺灣臺中地方法院刑事判決　　　　　　 100年度易字第1030號
公　訴　人　臺灣臺中地方法院檢察署檢察官
被　　　告　林聰溢
上列被告因妨害公務案件，經檢察官提起公訴（99年度偵字第
28521號），本院判決如下：
    主  文
林聰溢犯妨害公務執行罪，處有期徒刑貳月，如易科罰金，以新
臺幣壹仟元折算壹日；又犯侮辱公務員罪，處拘役伍拾伍日，如
易科罰金，以新臺幣壹仟元折算壹日。
    理   由
    犯罪事實
一、林聰溢前於民國94年及95年間均因犯違背安全駕駛案件，經
    本院分別判處拘役40日減刑為20日確定及判處拘役50日確定
    。詎猶不知警惕，緣林聰溢酒後自99年12月6日下午2時許起
    即在李淑昭設於(改制前)臺中縣霧峰鄉○○路567號之檳榔
    攤位前，胡言亂語而影響攤位生意，經李淑昭報案，(改制
    前)臺中縣警察局霧峰分局吉峰派出所警員王水源、洪毓鴻2
    人旋著警察制服於同日下午4時35分許一同抵達上開地點處
    理，勸導林聰溢返家。詎林聰溢明知前開2位警員均身著警
    察制服，均係依法執行公務之人員，竟(一)基於妨害公務之
    犯意，對於依法執行職務之公務員接續為下列強暴、脅迫行
    為：對警察洪毓鴻脅迫稱：「你皮在癢」等語。以左手
    抵著警察王水源身體致使王水源身體往後晃動，經王水源稱
    ：不要碰我等語，被告嗣始放手。警察叫林聰溢回去，林
    聰溢竟對警察做出揮動手勢之動作，並手指地下揚稱：要不
    要試試看等語。對警察王水源脅迫稱：「你是皮在癢」等
    語。作勢要打警察王水源，並稱：我把你卡下來等語（臺
    語）。其面對警察洪毓鴻，並叫警察載其回去，且稱：不
    高興喔等語，經警察洪毓鴻答稱：不高興等語後，被告竟稱
    ：不高興來啊等語，並朝警察洪毓鴻做出打架之架勢，復稱
    ：來打，不然你要怎樣等語。林聰溢稱：要吵架來啊等語
    ，並做出打架之架勢，復對警察揚稱：你們2個警察我1個人
    ，3、2下等語。對警察洪毓鴻脅迫稱：你皮在癢（臺語）
    。指著警察洪毓鴻脅迫稱：把你揍下去喔（臺語）。被
    告脫掉上衣對警察洪毓鴻稱：要吵架來啊，我1個讓你們2個
    ，並做出打架之架勢等語。繼又對警察說：我1個對你們2個
    ，看你們警校學的比較厲害，還是我軍校學的比較厲害等語
    。嗣被告又伸手推警察洪毓鴻肩膀，惟旋遭警察洪毓鴻制伏
    。(二)其間，被告且另基於對於依法執行職務之公務員當場
    侮辱之犯意，而對警察王水源辱罵稱：要不然你是哭爸（臺
    語）等語，而當場侮辱依法執行勤務之警員。
二、案經(改制前)臺中市政府警察局霧峰分局報告臺灣臺中地方
    法院檢察署檢察官偵查起訴。
    理    由
壹、證據能力部分：
    查，本件現場錄影光碟，係警察於依法執行職務時，為保全
    證據而當場錄影。且經本院勘驗之錄影檔案，確係警察當場
    錄影之真實情況，並無何編改情形乙節，業據證人即警察王
    水源於審理中結證明確(見本院卷第53頁)。且經本院勘驗錄
    影內容顯確係被告行為時之言行舉止無誤，被告嗣於審理中
    亦直承：「(對卷附案發現場蒐證錄影光碟1片，有何意見？
    （提示）)那天的情形是這樣，那是鐵證。」等語(見本院卷
    第62頁)，是被告於審理中觀畢錄影檔後，空言辯稱：這是
    剪貼的還是電腦動畫，現在的科技進步到這樣，這是電腦的
    影片，還是我本人發生的事情，假如是如所看到的這樣，我
    人怎麼這麼無恥云云(見本院卷第48頁)，要非可採。從而，
    卷附之現場錄影光碟及翻拍照片等，既均係屬機械性紀錄特
    徵，即認識對象的是照相及錄影鏡頭，透過鏡頭形成的畫面
    映寫入膠卷或特定儲存設備內（如記憶卡），然後還原於照
    相紙及光碟片中，故其本不含有人的供述要素，在現實情形
    與作為傳達結果的照相，其內容上的一致性是透過機械的正
    確性來加以保障的，在照相及錄影中並不存在人對現實情形
    的知覺、記憶，在表現時經常可能發生的錯誤（如知覺的不
    準確、記憶隨時間推移而發生的變化、遺忘），故照相及錄
    影當然是非供述證據，並無傳聞法則之適用。前揭現場錄影
    光碟及翻拍照片既係透過攝影機拍攝後所得，並以機器加以
    翻攝，且與本案犯罪事實具有關聯性。又警察於執行職務時
    為保全證據而予以錄影，要難謂係違法取得，自得作為證據
    ，而有證據能力（最高法院97年度臺上字第3854號判決意旨
    參照）。
二、再我刑事訴訟法基於證據裁判主義及嚴格證明法則，明定得
    以作為認定犯罪事實存否之依據者，以有證據能力並經合法
    調查之證據為限，否則即應予以排除，不得作為判斷犯罪成
    立與否之實體證據，惟該等無證據能力之證據，雖不得以之
    直接作為認定犯罪事實存否之證據，但仍非不得作為彈劾證
    據，用來爭執或印證被告、證人或鑑定人陳述之證明力(最
    高法院99年度臺上字第4383號、98年度臺上字第6467號、第
    4029號、第2896號、第2339號判決意旨參照)。是證人王水
    源於偵查中之證述內容，依上開說明，仍得做為彈劾證據。
貳、實體部分：
一、訊據被告林聰溢矢口否認有何妨害公務、侮辱公務員犯行，
    辯稱：伊喝醉酒，自己胡言亂語，不知自己在說什麼，也不
    知自己在做什麼云云。惟查
(一)上揭犯罪事實，業經本院勘驗現場錄影光碟1片(見本院卷末
    證物袋內)無誤，製有勘驗筆錄在卷可憑(參見本院卷第27-2
    8頁、46-47頁、第61頁背面)，並經證人即警察洪毓鴻、王
    水源於審理中結證在卷，復有呼氣酒精濃度測試表1張、錄
    影內容之翻拍照片4張在卷可稽(見警卷第22頁、第25 -26
    頁)，已足認定。且查：
(1)被告於上揭時地確有下列言行，亦經本院勘驗錄影光碟無誤
   ，製有勘驗筆錄在卷可憑：
、被告能針對警察問題回答，並說出正確住址。
、被告要求警察載他回去，警察說我那有辦法送你回去，被告
    即大聲說你警察當假的（臺語），並且用手推向警察身體，
    但無法看出有無推到警察身體。以上所稱之警察均是指洪毓
    鴻。
、被告面對警察洪毓鴻稱：不然你送我，你皮在癢（臺語）。
、被告以左手抵著警察王水源身體，王水源稱不要碰我，後來
    被告有放下。
、警察洪毓鴻一直勸被告回去，被告稱要不要回去是我的事，
    你比較厲害（臺語）。
、2位警察分別抓著被告1支手，被告一直掙扎，後來放手後，
    警察叫被告回去，被告對警察做出揮動手勢的動作，之後手
    指地下並稱要不要試試看。
、被告對警察王水源稱：要不然你是哭爸（臺語），並對王水
    源稱你是皮在癢，並往後退，持續對警察王水源叫囂，並作
    勢將2邊袖子拉高。
、被告稱：作一個執法人員，不可以對一個喝醉酒的人無法處
    理。被告對警察說：你們不載我回去要叫我走回去喔，不然
    給我2百元我叫計程車。
、被告對警察王水源作勢要打王水源，並稱：我把你卡下來（
    臺語），並說我是這條路的兄弟。
、被告面對警察洪毓鴻，並叫警察載他回去，並稱：不高興喔
    ，警察洪毓鴻稱：不高興，被告即稱不高興來啊，並朝警察
     洪毓鴻做出打架的架勢，並稱來打，不然你要怎樣，被告
     並稱：你錄起來沒關係，我不怕死。被告復稱：他被關到
     不關，培德山莊他也關過。
、被告稱：要吵架來啊，並做出打架的架勢，並稱：你們2個
    警察我1個人，3、2下，（以下聽不清楚）。
、被告對警察洪毓鴻稱：你皮在癢（臺語）。
、被告指著警察洪毓鴻稱：把你揍下去喔（臺語）。
、被告脫掉上衣對警察洪毓鴻稱：要吵架來啊，我1個讓你們
    2個，並做出打架的架勢。
、被告逼近鏡頭對錄影的警察說：你現在錄怎樣。
、被告對著旁邊在說話的女生說：你在哭爸、幹（臺語）。
、被告稱：他沒錢，並稱你洪幹，你幫我付啊（臺語）。
、被告對警察說：我1個對你們2個，看你們警校學的比較厲害
    ，還是我軍校學的比較厲害。
、被告伸手推向警察洪毓鴻身體，立即遭洪毓鴻制伏，洪毓鴻
    並稱：你敢動我等語。
(2)是被告經警察實施呼氣酒精濃度測試結果雖高達0.93MG/L(參
   見偵卷第22頁)，惟觀諸被告上開言行舉止，其既能針對警察
   問題回答，且能說出正確住址，復能獨自站立且屢次對警察
   做出打架之架勢，並對警察揚稱：「我1個對你們2個，看你
   們警校學的比較厲害，還是我軍校學的比較厲害。」等語。
   再參之，被告於準備程序中直承：「那天情形我印象中還知
   道，但我不是喝醉酒，..。」、「..我記得跟警察說我當兵
   特種部隊，訓練比你們嚴格。」等語(見本院卷第10頁背面)
   ，核與證人王水源於偵查中證稱：被告說他特種部隊退役等
   語情節相符，足見被告行為當時之意識確實正常，且清楚瞭
   解其所面對的是2位警察仍率為前揭犯行，是其於審理中空言
   辯稱：伊喝醉酒，自己胡言亂語，不知自己在說什麼，也不
   知自己在做什麼云云，要係臨訟卸責之詞，不足採信。
(二)綜上所述，被告所辯要係臨訟卸責之詞，委無足採。本案事
    證明確，被告犯行洵堪認定。
二、
(一)按警察任務為依法維持公共秩序，保謢社會安全，防止一切
    危害，促進人民福利，警察法第2條定有明文。又警察為制
   止或排除現行危害公共安全、公共秩序或個人生命、身體、
   自由、名譽或財產之行為或事實狀況，得行使本法規定之職
   權或採取其他必要之措施；本法所稱警察職權，係指警察為
   達成其法定任務，於執行職務時，依法採取查證身分、鑑識
   身分、蒐集資料、通知、管束、驅離、直接強制、物之扣留
   、保管、變賣、拍賣、銷毀、使用、處置、限制使用、進入
   住宅、建築物、公共場所、公眾得出入場所或其他必要之公
   權力之具體措施；條警察對於有瘋狂或酒醉，非管束不能救
   護其生命、身體之危險，或預防他人生命、身體之危險者，
   得為管束，警察職權行使法第28條、第2條、第19條分別定有
   明文。查，本件既係被告在案外人李淑昭設於上址之檳榔攤
   位前，胡言亂語而影響攤位生意，經李淑昭報案，警察始至
   現場處理，則依據上開說明，警察洪毓鴻、王水源當時自屬
   依法執行職務無疑。
(二)按刑法第135條第1項之罪，以對於公務員依法執行職務時施
    強暴脅迫為要件。此之所謂施強暴，不以對於公務員之身體
    直接實施暴力為限，凡以公務員為目標，而對物或對他人施
    暴力，其結果影響及於公務員之執行職務者，亦屬之(最高
    法院84年度臺非字第333號判決意旨參照)。且按刑法第140
    條第1項之罪，以於公務員依法執行職務時，當場侮辱公務
    員，或公然侮辱公務員依法執行之職務為構成要件。所謂當
    場侮辱，係指於公務員執行職務之場所侮弄折辱而使公務員
    難堪而言，行為人以言語或舉動侮弄折辱均屬之，且於公務
    員執行職務當時視聽所能及之處所為之，即足以構成本罪。
    是否構成侮辱，應就行為人前後連貫之語意、舉動及當時之
    態度、語氣等，是否含有輕蔑侮辱之意思以為斷。而行為人
    主觀上只要對於公務員係依法執行職務之公務員或其職務有
    所認識，進而決意當場侮辱或公然侮辱者，即具備本罪之犯
    罪故意。次按所謂「侮辱」，係指直接對人漫罵、嘲笑或其
    他表示足以貶損他人評價之意思。而「要不然你是哭爸」（
    臺語）等語，依社會通念及一般人之認知，係不雅、輕衊，
    有貶損他人評價之意味，而屬足使人感受侮辱之言詞，亦可
    認定(臺灣高等法院臺中分院98年度上易字第226號判決、臺
    灣高等法院90年度上易字第4005號判決均同此見解)。
(三)是核被告如犯罪事實欄一(一)及(二)所為，分別係犯刑法第
    135條第1項之妨害公務執行罪及同法第140條第1項之侮辱公
    務員罪。又被告對警察稱：你皮在癢等語及對警察為打架之
    挑釁言行，顯均係以加害身體之惡害通知脅迫警察，起訴書
    誤載為係侮辱警察之言語，尚有未洽，惟其起訴之基本事實
    ，既屬同一，本院自應併予審理。再者，被告於上揭時地係
    以「要不然你是哭爸（臺語）」等語，當場侮辱依法執行勤
    務之警員，起訴書誤載為被告係以「幹」等語當場侮辱依法
    執行勤務之警員云云，亦有未洽，惟起訴書既已起訴被告於
    上開時地之侮辱公務員犯行，足見起訴書已有追訴被告於上
    開時地侮辱公務員之犯罪事實，本院自應予以審理，均附此
    敘明。再按數行為於同時同地或密切接近之時，地實行，侵
    害同一之法益，各行為之獨立性極為薄弱，依一般社會健全
    觀念，在時間差距上，難以強行分開，在刑法評價上，以視
    為數個舉動之接續施行，合為包括之一行為予以評價，較為
    合理，則屬接續犯（最高法院86年臺上字第3295號判例意旨
    參照）。查，被告於上揭密接時間，同一地點對警察為如犯
    罪事實欄一(一)部分所示之妨害公務行為，侵害同一之法益
    ，各行為之獨立性顯極為薄弱，依一般社會健全觀念，在時
    間差距上，尚難以強行分開，在刑法評價上，以視為數個舉
    動之接續施行，合為包括之一行為予以評價，較為合理，是
    依據上開說明，被告此部分犯行應屬接續犯。又檢察官就被
    告如犯罪事實欄一(一)部分所示犯行，雖僅起訴如犯罪事實
    欄一(一)部分，惟其餘部分既與經起訴部分具有實質上一
    罪關係，而為起訴效力所及，本院自應予以審理，附此說明
    。又被告所犯上開2罪間，犯意個別，行為互殊，應分論併
    罰。爰審酌被告有如犯罪事實所載之前科紀錄，有臺灣高等
    法院被告前案紀錄表1份在卷可稽，素行非佳；被告犯罪之
    動機、目的、手段；其所為對於公務執行之妨害程度、減損
    公務員之社會評價程度；及被告犯罪後於審理中以上揭情詞
    置辯之態度等一切情狀，分別量處如主文所示之刑，並均諭
    知易科罰金之折算標準。
三、公訴意旨另略以：被告林聰溢於上揭時地並有向警察辱罵「
    幹」等語，而認被告尚涉犯此部分刑法第140條第1項之侮辱
    公務員罪嫌云云。按刑事訴訟法第155條第2項規定：「無證
    據能力、未經合法調查之證據，不得作為判斷之依據」，在
    學理上，以嚴謹證據法則稱之，係為保護被告正當法律程序
    權益而設，嚴格限制作為判斷、認定基礎之依據，必須係適
    格之證據資料，並經由完足之證據提示、辨認、調查與辯論
    ，始能為不利於被告之有罪判決，至於對其有利之無罪判決
    ，自不在此限(最高法院100年度臺上字第4761號判決意旨參
    照)。且按犯罪事實應依證據認定之，無證據不得認定犯罪
    事實；不能證明被告犯罪或其行為不罰者，應諭知無罪之判
    決，刑事訴訟法第154條第2項、第301條第1項分別定有明文
    。又事實之認定，應憑證據，如未能發現相當證據，或證據
    不足以證明，自不能以推測或擬制之方法，以為裁判基礎。
    且認定犯罪事實所憑之證據，雖不以直接證據為限，間接證
    據亦包括在內；然而無論直接或間接證據，其為訴訟上之證
    明，須於通常一般之人均不致有所懷疑，而得確信其為真實
    之程度者，始得據為有罪之認定，最高法院40年臺上字第86
    號及76年臺上字第4986號分別著有判例可資參照。再刑事訴
    訟法第161條已於91年2月8日修正公布，修正後同條第1項規
    定：檢察官就被告犯罪事實，應負舉證責任，並指出證明之
    方法。因此，檢察官對於起訴之犯罪事實，應負提出證據及
    說服之實質舉證責任。倘其所提出之證據，不足為被告有罪
    之積極證明，或其闡明之證明方法，無從說服法官以形成被
    告有罪之心證，基於無罪推定之原則，自應為被告無罪判決
    之諭知（最高法院92年臺上字第128號判例意旨參照）。查
    ，證人李淑昭於警詢中雖證稱：伊有「聽見」被告罵警察幹
    云云。惟經本院勘驗錄影光碟結果，被告固有對著旁邊在說
    話之女生稱：你在哭爸、幹（臺語）等語，惟並未看到被告
    有對警察罵「幹」，此節並經證人洪毓鴻、王水源當庭直陳
    無誤，有本院勘驗筆錄在卷可按(見本院卷第28頁背面)。參
    之，警察於警詢中以具體事實詢問被告有無妨害公務、當場
    侮辱公務員行為時，就當場侮辱公務員行為部分，亦僅詢問
    被告：「你有無向在現場執勤的警務人員辱罵「你哭爸喔(
    臺語)」，而未曾詢問被告是否有向在現場執勤的警務人員
    辱罵「幹」，有被告之警詢筆錄1份在卷可稽，益徵被告是
    否確有「對警察」罵「幹」乙節確值存疑。此外，復查無其
    他積極證據足認被告確尚有此部分犯行，本件既不能證明被
    告此部分犯罪，且被告此部分犯嫌如成立犯罪即與上開經本
    院判決有罪之侮辱公務員犯行部分具有接續犯之裁判上一罪
    關係，爰不就被告此部分犯嫌另為無罪之諭知，附此指明。
據上論斷，應依刑事訴訟法第299條第1項前段，刑法第135條第1
項、第140條第1項、第41條第1項前段，刑法施行法第1條之1第1
項、第2項前段，判決如主文。
中    華    民    國   100    年    9     月    13    日
                  刑事第十一庭  法  官  江奇峰
以上正本證明與原本無異。
如不服本判決應於收受判決後10日內向本院提出上訴書狀，並應
敘述具體理由；其未敘述上訴理由者，應於上訴期間屆滿後20日
內向本院補提理由書（均須按他造當事人之人數附繕本）「切勿
逕送上級法院」。
                                書記官  林素珍
中    華    民    國   100    年    9     月    13    日
附錄本案論罪科刑法條：
刑法第135條第1項：
對於公務員依法執行職務時，施強暴脅迫者，處 3 年以下有期
徒刑、拘役或 3 百元以下罰金。
刑法第140條第1項：
於公務員依法執行職務時，當場侮辱，或對於其依法執行之職務
公然侮辱者，處 6 月以下有期徒刑、拘役或 1 百元以下罰金。